臺灣嘉義地方法院刑事判決　　　　　　　100年度易字第518號
公　訴　人　臺灣嘉義地方法院檢察署檢察官
被　　　告　黃堂
上列被告因竊盜案件，經檢察官提起公訴（100 年度偵字第4622
號），被告於準備程序中就被訴事實為有罪之陳述，經本院裁定
進行簡式審判程序，判決如下：
    主  文
黃堂犯侵入有人居住之建築物竊盜罪，累犯，處有期徒刑拾月
。
    犯 罪 事 實
一、黃堂前因懲治盜匪條例、搶奪、竊盜、恐嚇、偽造有價證
    券等案件，經臺灣高等法院台中分院以78年度上訴字第1347
    號判決各判處有期徒刑11年、1年、1年、2年、3年6 月、並
    定應執行有期徒刑14年8月確定（下稱第1案），於民國85年
    8 月10日縮短刑期假釋出監，嗣假釋經撤銷。復因竊盜案件
    ，經臺灣高雄地方法院以88年度易字第2352號判決判處有期
    徒刑3月確定（下稱第2案）。另因恐嚇、妨害自由、妨害家
    庭、詐欺及詐欺等案件，經臺灣臺南地方法院以88年度訴字
    第751號判決各判處有期徒刑2年、4月、3月、8月、6月並定
    應執行有期徒刑3年8月確定（下稱第3案）。又上開第2案、
    第3案等罪，除第3案之恐嚇罪經判處有期徒刑2 年未減刑外
    ，其餘各罪嗣均經臺灣高雄地方法院以97年度審聲字第2337
    號裁定予以減刑後，並與上開第3 案之恐嚇罪所處徒刑定應
    執行有期徒刑2年10月確定，並與上開假釋撤銷之殘刑6年10
    月6日接續執行，於98年1月16日縮刑期滿執行完畢。詎仍不
    知悔改，復基於意圖為自己不法所有之加重竊盜犯意，於10
    0年6月22日下午3時23分許，侵入嘉義市○○路539號嘉義基
    督教醫院Ｂ棟6樓10號有人住居之病房(侵入建築物罪部分未
    經告訴），趁住院病患何佳樺睡著之際，徒手竊取何佳樺所
    有之咖啡色皮包1 只，內有新台幣1200元、個人身分證件、
    健保卡及金融卡，得手後，正欲離去時，經何佳樺及護理人
    員張杏君發現而喊叫，多人加以圍捕逮住後，再報警處理，
    並扣得上揭皮包1 只（含上揭內容物，均已發還何佳樺）。
三、案經嘉義市政府警察局第二分局報告臺灣嘉義地方法院檢察
    署檢察官偵查起訴。
    理  由
一、本件係經被告黃堂於準備程序當庭表示認罪，而經本院裁
    定以簡式審判程序加以審理，則依據刑事訴訟法第273條之2
    、同法第159條第2項之規定，不適用傳聞法則有關限制證據
    能力之相關規定，合先敘明。
二、上揭犯罪事實，業據被告於本院審理時坦承不諱，核與證人
    即被害人何佳樺於警詢及本院審理時之指述及證人張杏君於
    警詢證述之情節相符，並有嘉義市政府警察局第二分局扣押
    筆錄、扣押物品目錄表、被害報告單、贓物認領保管單各1
    份在卷可佐(見警卷第11至15、18、19頁) ，復有贓物照片2
    張(見警卷第16頁) 、財團法人嘉義基督教醫院(下稱嘉義基
    督教醫院)100年8月4日嘉基醫字第1000800034號函文及所附
    病房照片1張存卷可參(見本院卷第38、39頁) ，足徵被告自
    白與事實相符，本件事證明確，被告犯行堪以認定。
三、按竊盜因侵入而加重其刑者，以其於侵害財產監督權外，兼
    妨害家宅安寧而設，病房係病患休息養病之場所，且係病患
    起居之場所，醫院醫護人員因工作之需，固得自由進出，此
    外，病患家屬於照顧病患時，該場所之安寧及財產監權，應
    受保護，外人非有正常理由，不得任意進出，自屬刑法第32
    1條第1項第1款所謂之有人居住之建築物(臺灣高等法院100
    年度上易字第2148號、臺灣高等法院臺南分院94年度上易字
    第34號判決意旨參照) 。查被告於上開時間所侵入之病房，
    為單人房，係供證人何佳樺休息養病住居使用等情，業據證
    人何佳樺於警詢及本院審理時指述明確，復有前揭嘉義基督
    教醫院函文及所附照片病房1 張在卷可稽，是被告侵入該病
    房，徒手竊得證人何佳樺前揭財物，核其所為，係犯刑法第
    321條第1項第1 款之侵入有人居住之建築物竊盜罪。檢察官
    起訴書引用刑法第320條第1項之竊盜罪求予論科，尚有未洽
    ，惟因基本社會事實同一，且被告所犯之上開罪名，經本院
    於審理時予以告知，無礙其防禦權之行使，起訴法條應予變
    更。又被告有犯罪事實一所示犯罪科刑及於98年1 月16日縮
    刑期滿執行完畢等情形，有臺灣高等法院被告前案紀錄表1
    份在卷可參，其於受有期徒刑之執行完畢後5 年內故意再犯
    本件有期徒刑以上之刑之罪，為累犯，應依刑法第47條第1
    項規定，加重其刑。爰審酌：(1) 被告大專畢業之智識程度
    ；(2) 前曾因懲治盜匪條例、搶奪、竊盜、恐嚇、偽造有價
    證券等案件經判處罪刑之素行；(3) 為圖己利，侵入他人病
    房徒手竊取財物之動機、手段；(4)所竊取之物價值；(5)尚
    未與告訴人和解，賠償告訴人損害；(5) 犯後坦承犯行之態
    度等一切情狀，量處如主文所示之刑。又檢察官對被告上開
    犯行雖具體求處有期徒刑1年2月，然按「刑事審判之量刑，
    在於實現刑罰權之分配的正義。故法院對有罪之被告科刑，
    應符合罪刑相當之原則，使罰當其罪，以契合人民之法律感
    情。此所以刑法第五十七條明定科刑時應審酌一切情狀，尤
    應注意該條所列各款事項，以為科刑輕重之標準。」，迭經
    最高法院93年度台上字第3973號、94年度台上字第2131號、
    94年度台上字第2275號等刑事判決在案，本院審酌刑法第57
    條各款所臚列情事，並考量被告犯罪情節、行為手段等情狀
    ，認為科處如主文所示之刑即可達罰當其罪之目的，檢察官
    對被告之求刑稍屬過重，附此敘明。
四、再檢察官雖以被告有竊盜犯罪習慣，僅藉刑之執行實不足以
    根絕其惡習，請求依竊盜犯贓物犯保安處分條例第3條第1項
    規定併予諭知應於刑之執行前令入勞動場所強制工作等語(
    見本院卷第88頁) ，惟按18歲以上之竊盜犯、贓物犯，有犯
    罪之習慣，且宣告之應執行之刑達1 年以上者，得於刑之執
    行前，令入勞動場所強制工作，竊盜犯贓物犯保安處分條例
    第2條第4項、第3條第1項定有明文。故竊盜犯及與竊盜案件
    有關之贓物犯，其保安處分之宣告及執行，係刑法第90條關
    於保安處分規定之特別法，自應優先適用，此觀同條例第1
    條之規定自明（最高法院97年度臺非字第222 號判決參照）
    。是18歲以上之竊盜犯，有犯罪之習慣，且宣告之應執行之
    刑達1 年以上者，得於刑之執行前，優先依竊盜犯贓物犯保
    安處分條例之相關規定，令入勞動場所強制工作。查被告所
    犯上開竊盜犯行，經本院量處有期徒刑10月，已如前述，是
    本件被告所處之刑未達1 年之有期徒刑，業與前揭竊盜犯贓
    物犯保安處分條例所規定令入勞動場所強制工作之要件不符
    。另按保安處分中之強制工作，旨在對嚴重職業性犯罪及欠
    缺正確工作觀念或無正常工作因而犯罪者，強制其從事勞動
    ，學習一技之長及正確之謀生觀念，使其日後重返社會，能
    適應社會生活。保安處分之措施亦含社會隔離、拘束身體自
    由之性質，其限制人民之權利，實與刑罰同，本諸法治國家
    保障人權之原理及刑法之保護作用，其法律規定之內容，應
    受比例原則之規範，使保安處分之宣告，與行為人所為行為
    之嚴重性、行為人所表現之危險性，及對於行為人未來行為
    之期待性相當。刑法第90條及竊盜犯贓物犯保安處分條例第
    3  條第1項關於強制工作之規定，均係本於上開意旨制定，
    而由法院視個案中行為人之危險性格，依職權決定應否交付
    強制工作，以達保安處分之特別預防之目的（司法院大法官
    會議釋字第471號解釋意旨、最高法院96年度台上字第338號
    判決參照）。查被告前固有竊盜犯行，本次又再犯竊盜罪，
    然審酌其本次犯罪行為之嚴重性、所竊得財物價值與被告犯
    後坦承犯行，尚知悔悟等情，依比例原則，綜合其所表現之
    危險性以觀，本院認宣告如主文所示之刑，給予適當處罰已
    足，況改正被告竊盜犯行之有效方法，在於提供適當之更生
    保護、就業機會及社會扶助等，並非僅有執行強制工作之保
    安處分一途，對強制工作處分之諭知自應從嚴認定。本院綜
    合上情，認並無藉由保安處分之強制工作方式以達教化與治
    療目的之必要，爰不為令入勞動場所強制工作之諭知，併此
    敘明。
據上論斷，應依刑事訴訟法第273條之1第1項、第299條第1項前
段、第300條，刑法第321條第1項第1款、第47條第1項，判決如
主文。
本案經檢察官陳靜慧到庭執行職務。
中    華    民    國   100    年    11    月   18    日
                  刑事第五庭    法  官  啟夫
以上正本證明與原本無異。
如不服本判決應於收受判決後10日內向本院提出上訴書狀，並應
敘述具體理由；其未敘述上訴理由者，應於上訴期間屆滿後20日
內向本院補提理由書（均須按他造當事人之人數附繕本）「切勿
逕送上級法院」。告訴人或被害人如對於本判決不服者，應具備
理由請求檢察官上訴，其上訴期間之計算係以檢察官收受判決正
本之日期為準。
中    華    民    國   100    年    11    月    18    日
                                書記官  侯麗茹
附錄論罪科刑法條：
中華民國刑法第321條
（加重竊盜罪）
犯竊盜罪而有下列情形之一者，處 6 月以上、5 年以下有期徒
刑，得併科新臺幣 10 萬元以下罰金：
一、侵入住宅或有人居住之建築物、船艦或隱匿其內而犯之者。
二、毀越門扇、牆垣或其他安全設備而犯之者。
三、攜帶兇器而犯之者。
四、結夥三人以上而犯之者。
五、乘火災、水災或其他災害之際而犯之者。
六、在車站、埠頭、航空站或其他供水、陸、空公眾運輸之舟、
    車、航空機內而犯之者。
前項之未遂犯罰之。